【裁判字號】    95,交聲,1018
【裁判日期】    970129
【裁判案由】    聲明異議
【裁判全文】
臺灣彰化地方法院交通事件裁定        95年度交聲字第1018號
移送機關    交通部公路總局台中區監理所彰化監理站
異 議人 即
受 處分 人  甲○○
上列受處分人因違反道路交通管理處罰條例案件，對於交通部公
路總局台中區監理所彰化監理站於民國95年10月26日所為之裁決
書（彰監四字第裁64-I00000000號），聲明異議，本院裁定如下
：
    主  文
異議駁回。
    理  由
一、本院前於民國96年3月16日就本件聲明異議案件依道路交通
    案件處理辦法第17條第2項之規定裁定於本院96年度交訴字
    第45號異議人即受處分人甲○○涉嫌業務過失致死案件之刑
    事訴訟終結前，停止其程序，現因該刑事案件經本院於96年
    1月22日以96年度交訴字第45號判決判處被告甲○○肇事逃
    逸罪在案，有前開案件之判決書附卷可按，本院乃續行審理
    程序，合先敘明。
二、按汽車駕駛人駕駛汽車肇事致人受傷或死亡者，應即採取救
    護措施及依規定處置，並通知警察機關處理，不得任意移動
    肇事汽車及現場痕跡證據，違反者處新台幣（下同）3,000
    元以上9,000元以下罰鍰。前項駕駛人肇事致人受傷而逃逸
    者，吊銷其駕駛執照；致人重傷或死亡而逃逸者，吊銷其駕
    駛執照，終身不得考領駕駛執照但有第67條之1所定情形者
    ，不在此限，道路交通管理處罰條例第62條第3項前段、第4
    項、第67條第1項分別定有明文。
二、異議意旨略以：異議人即受處分人甲○○於95年9月29日18
    時31分許，駕駛車牌號碼438-GT號營業大貨車，行經彰化縣
    大村鄉○○路13之5號前時，因HPN-619號重型機車違反路權
    ，跨越雙黃線直接由異議人所駕駛之營業大貨車左後側車身
    處侵入其正行駛之車道內，致異議人肇事致人死傷，惟因係
    車輛死角，當時異議人完全無法預知有與他車發生交通事故
    ，不知有肇事致人死傷之情，而駕車駛離，並無肇事故意逃
    逸之行為，請求撤銷原處分云云。
三、經查：
（一）本件受處分人即異議人於95年9月29日18時31分許，駕駛
      車牌號碼438-GT號營業大貨車，行經彰化縣大村鄉○○路
      13之5號前時，因肇事致人死亡而逃逸等情，經本院依職
      權調閱本院96年度交訴字第45號案件全卷，且據證人即本
      件查獲員警涂信仲於本院96年度交訴字第45號案件審理時
      到庭證稱：「被告駕駛之大貨車左前側保險桿、左側防捲
      入裝置、油箱都有熱熔之痕跡，左後車輪亦有血肉痕」等
      語明確（見本院96年度交訴字第45號本院卷第154頁）；
      而證人即事發地點之守衛人員黃承興亦證稱：95年9月29
      日18時許，伊在彰化縣大村鄉○○村○○路13之5號今仁
      公司守衛室值班，車禍發生當時伊在守衛室看電視，突然
      聽到類似撞擊的聲音，應該不是喇叭聲，所以伊才起來看
      往外看，看到有一部大貨車經過，伊無法看到車牌，只看
      到車子後面3分之1白色部分，伊打開大門口的探照燈，才
      看到有一個人趴躺在地上等語（見本院96年度交訴字第45
      號本院卷第155頁背面至第156頁），且觀諸本院96年度交
      訴字第45號案件卷附車損照片，被害人騎駛之機車除因撞
      擊後向右側倒地所致之右側車身刮擦痕跡外，前方擋泥板
      有撞擊痕跡，另經本院於96年5月18日勘驗受處分人駕駛
      之營業用大貨車之結果，該車左前保險桿下緣確有擦痕，
      有本院96年度交訴字第45號案件前揭期日勘驗筆錄附卷可
      稽，亦與證人涂信仲上揭證述相符，足認本件被害人之機
      車與受處分人駕駛營業用大貨車之碰撞點係在該大貨車之
      前保險桿無誤，從而碰撞處既在受處分人駕駛之大貨車前
      方保險桿，其應得查悉有碰撞之情事，是其所辯不知發生
      事故云云，顯非可採。又受處分人於本院96年度交訴字第
      45號案件中自承：於車禍發生前即已發現騎駛在對向車道
      之被害人，有向右閃避及稍微踩煞車，當時車內並未開啟
      音響，而兩車交會後曾聽見貨物移動之聲音，惟會車後伊
      透過後視鏡觀察並未看見燈光，認為沒有異狀等情（本院
      96年度交訴字第45號案件97年1月8日審判筆錄、95年9月
      30日偵查筆錄、95年9月30日警詢筆錄），是本件事故發
      生當時受處分人確有煞車及聽到異聲。況本件案發地點為
      彎道路面，駕駛人除有特殊情形，衡情均應專注精神在前
      方道路，而依受處分人之供述，其於兩車交會後從後視鏡
      觀察車後狀況，若二車已及時閃避，理應見到被害人機車
      車尾燈光，而其在二車交會後未見機車燈光之情況下，對
      被害人可能因人車倒地致受傷或死亡之事實有所認識，猶
      未採取救護或其他必要措施，而逕行駕車離去，其肇事逃
      逸之事實已甚灼然。
（二）按首揭道路交通管理處罰條例第62條及第67條規定之立法
      意旨，概以交通事故之發生，常非於己之鄰親家里，時有
      告救不能情事，乃科以肇事者須即採取救護或其他必要措
      施，並應向警察機關報告之法定義務，以防因就醫延誤致
      生無謂傷亡，並俾得通知傷亡者家屬到場，亦明責任，是
      凡肇事人於行車肇事致人受傷或死亡，未即採取救護或其
      他必要措施，並向警察機關報告，即駕車駛離現場者，均
      應依該規定處罰。本件異議人駕車肇事致人受傷，未報警
      處理即行駛離已如上述，揆諸前揭說明意旨，異議人顯已
      違背其法定救助及報告義務至明，則原處分機關據以援引
      上開規定，裁處吊銷其駕駛執照及不得考領駕駛執照並無
      不當。本件聲明異議為無理由，應予駁回。
據上論斷，應依道路交通案件處理辦法第19條，裁定如主文。
中    華    民    國    97    年    1     月    29    日
                  交通法庭法  官  林欣苑
以上正本證明與原本無異。
如不服本裁定，應於裁定送達後五日內向本院提出抗告狀 (須附
繕本 )。
中    華    民    國    97    年    1     月    29    日
                          書記官  楊筱惠


司法院資訊處製作；財團法人民間司法改革基金會備份。
